【裁判字號】    99,交聲,2050
【裁判日期】    990519
【裁判案由】    聲明異議
【裁判全文】
臺灣臺中地方法院交通事件裁定        99年度交聲字第2050號
原處分機關  交通部公路總局臺中區監理所臺中市監理站
異  議  人
即受處分人  甲○○
上列受處分人因違反道路交通管理處罰條例案件，對於交通部公
路總局臺中區監理所臺中市監理站民國99年5月12日所為之處分
（裁監稽違字第裁61-HE0000000號裁決書）聲明異議，本院裁定
如下：
    主    文
原處分撤銷。
甲○○未領有駕駛執照駕駛機器腳踏車，處罰鍰新臺幣陸仟元。
    理    由
一、原處分機關意旨略以：異議人即受處分人甲○○駕駛車牌號
    碼6GT-127號普通重型機車，於民國99年2月11日20時20分許
    ，在臺中縣太平市○○路與復興街口，因「無重型機車駕照
    ，普通小型車駕照吊扣，騎乘重機車行駛公路」之違規，經
    臺中縣警察局交通警察隊依違反道路交通管理處罰條例第21
    條第1項第5款當場攔檢舉發，受處分人於期限內到案，本站
    遂於99年5月12日以裁監稽違字第裁61-HE0000000號裁決書
    裁處新臺幣（下同）6,000元，吊銷汽車駕駛執照，一年內
    禁考。
二、聲明異議意旨略以：伊因無重機車駕駛執照騎乘重型機車，
    而致汽車駕駛執照被吊銷。請求不要吊銷汽車駕照等語。
三、本院認：
（一）按汽車駕駛人，未領有駕駛執照駕駛小型車或機器腳踏車
      ，或駕駛執照吊扣期間駕駛小型車或機器腳踏車者，處新
      臺幣6,000元以上12,000元以下罰鍰；駕駛執照吊扣期間
      駕駛小型車或機器腳踏車者，吊銷其駕駛執照，道路交通
      管理處罰條例第21條第1項第1款、第5款及同條第4項分別
      定有明文。又汽車駕駛人，曾依上開規定吊銷駕駛執照者
      ，1年內不得考領駕駛執照，同條例第67條第3項亦有明文
      。
（二）經查，異議人於上開時間、地點，在其汽車駕駛執照吊扣
      期間，未領有重型機車駕駛執照而駕駛車號6GT-127號重
      型機車，而為警當場舉發之事實，有臺中縣警察局中縣警
      交字第HE0000000號違反道路交通管理事件通知單、汽車
      駕照基本資料各一份附卷可稽，異議人於聲明異議狀中對
      其未領有重型機車駕駛執照而駕駛重型機車亦不爭執，合
      先認定。
（三）道路交通管理處罰條例第21條第1項第5款固規定：汽車駕
      駛人，駕駛執照吊扣期間駕駛小型車或機器腳踏車者，處
      6,000元以上12,000元以下罰鍰，並當場禁止其駕駛。然
      其所指「駕駛執照」吊扣期間，是否僅指「小型車或機器
      腳踏車之駕駛執照」經吊扣之情形；抑或包含「所有種類
      車輛之駕駛執照」被吊扣之情形在內，則無明文。按法律
      解釋不應超出文義解釋之最大範圍，且依體系解釋方法，
      由同條項第1款所稱「未領有駕駛執照駕駛小型車或機器
      腳踏車」之規定，係指未領有「小型車或機器腳踏車」駕
      駛執照，而駕駛小型車或機器腳踏車之情形觀之，益徵同
      條項第5款僅指「小型車或機器腳踏車之駕駛執照吊扣」
      之期間，而仍駕駛小型車或機器腳踏車之情形，始予處罰
      。
（四）又按「汽車駕駛執照分為下列各類：一、小型車普通駕駛
      執照。二、大貨車普通駕駛執照。三、大客車普通駕駛執
      照。四、聯結車普通駕駛執照。五、小型車職業駕駛執照
      。六、大貨車職業駕駛執照。七、大客車職業駕駛執照。
      八、聯結車職業駕駛執照。九、國際駕駛執照。十、輕型
      機器腳踏車駕駛執照。十一、小型輕型機器腳踏車駕駛執
      照。十二、普通輕型機器腳踏車駕駛執照。十三、重型機
      器腳踏車駕駛執照。十四、普通重型機器腳踏車駕駛執照
      。十五、大型重型機器腳踏車駕駛執照。」、「汽車駕駛
      人取得高一級車類之駕駛資格者，應換發駕駛執照，並准
      其駕駛較低級車類之車輛，其規定如下：一、已領有聯結
      車駕駛執照者，得駕駛大客車、大貨車、代用大客車、大
      客貨兩用車、曳引車、小型車、輕型機器腳踏車。自中華
      民國九十六年二月一日起以領有大貨車駕駛執照二年以上
      之經歷申請考驗取得聯結車駕駛執照者，不得駕駛大客車
      、代用大客車、大客貨兩用車。二、已領有大客車駕駛執
      照者，得駕駛大貨車、代用大客車、大客貨兩用車、曳引
      車、小型車、輕型機器腳踏車。三、已領有大貨車駕駛執
      照者，得駕駛小型車、輕型機器腳踏車。四、已領有小型
      車駕駛執照者，得駕駛輕型機器腳踏車。五、已領有大型
      重型機器腳踏車駕駛執照者，得駕駛普通重型機器腳踏車
      、輕型機器腳踏車。六、已領有普通重型機器腳踏車駕駛
      執照者，得駕駛輕型機器腳踏車。七、已領有重型機器腳
      踏車駕駛執照者，得駕駛普通重型機器腳踏車、輕型機器
      腳踏車。八、已領有普通輕型機器腳踏車駕駛執照者，得
      駕駛小型輕型機器腳踏車。九、已領有輕型機器腳踏車駕
      駛執照者，得駕駛普通輕型機器腳踏車、小型輕型機器腳
      踏車。十、已領有聯結車、大客車、大貨車或小型車駕駛
      執照者，得駕駛小型車並附掛輕型拖車。原領有職業駕駛
      執照之駕駛人，取得高一級車類之普通駕駛執照資格滿三
      個月者，得換領同級車類之職業駕駛執照。」，道路交通
      安全規則第53條及第61條分別定有明文。可知縱領有聯結
      車、大客車、大貨車、小型車之駕駛執照，仍不得依上開
      規定，換發大型重型或普通重型機車之駕駛執照，而駕駛
      較低級之大型重型或普通重型機車。職是，異議人縱領有
      普通小型車駕駛執照，亦不得換發大型重型或普通重型機
      車之駕駛執照而駕駛大型重型或普通重型機車，而異議人
      又未曾取得大型重型或普通重型機車之駕駛執照，卻騎乘
      重型機車，即屬道路交通管理處罰條例第21條第1項第1款
      「未領有駕駛執照駕駛小型車或機器腳踏車」之情形，縱
      使受處分人於普通小型車駕駛執照吊扣期間而騎乘重型機
      車，亦核與同條項第5款之情形未符。
（五）從而，本件異議人僅考有普通小型車駕駛執照，未考領重
      型機車駕駛執照，則異議人於普通小型車駕駛執照吊扣期
      間駕駛重型機車，應認其係未領有重型機車駕駛執照而駕
      駛重型機車，始為適當。
四、綜上，本件異議人前述之違規，應依道路交通管理處罰條例
    第21條第1項第1款「未領有駕駛執照駕駛機器腳踏車」處罰
    之，而無同條例第21條第1項第5款之適用，從而，無依同條
    例第21條第4項裁罰吊銷異議人之汽車駕駛執照，及依同條
    例第67條第3項裁罰異議人1年內禁考駕駛執照之處罰餘地。
    是以，原處分機關之處分既有前述之違誤，自應由本院予以
    撤銷，並改依道路交通管理處罰條例第21條第1項第1款及違
    反道路交通管理事件統一裁罰基準表規定，自為裁罰如主文
    第2項所示。
五、據上論斷，應依道路交通管理處罰條例第87條第2項，道路
    交通案件處理辦法第20條，裁定如主文。
中    華    民    國    99    年    5     月    19    日
                      交通法庭  法  官  林世民
以上正本證明與原本無異。
如不服本裁定，應於送達後五日內，向本院提出抗告狀。
                                書記官  紀俊源
中    華    民    國    99    年    5     月    19    日

司法院資訊處製作；財團法人民間司法改革基金會備份。
